【裁判字號】    97,交聲,914
【裁判日期】    970527
【裁判案由】    違反道路交通管理處罰條例聲明異議
【裁判全文】
臺灣臺北地方法院交通事件裁定         97年度交聲字第914號
原處分機關  臺北市交通事件裁決所
異  議  人
即受處分人  乙○○
上列異議人即受處分人因違反道路交通管理處罰條例案件，對於
臺北市交通事件裁決所中華民國97年4 月2 日所為之處分（原處
分案號：北市裁二字第裁22-AEW630018號）聲明異議，本院裁定
如下：
    主  文
異議駁回。
    理  由
一、按汽車駕駛人，行經有燈光號誌管制之交岔路口闖紅燈者，
    處新臺幣（下同）1800元以上5400元以下罰鍰；汽車駕駛人
    ，違反道路交通管理處罰條例第53條者，除依原條款處罰鍰
    外，並記違規點數3 點，道路交通管理處罰條例第53條第1
    項、第63條第1 項第3 款分別定有明文。又按車輛面對圓形
    紅燈時，仍逕予穿越路口至銜接路段，不論左轉、直行、迴
    轉，均屬闖紅燈之行為。
二、本件異議人即受處分人乙○○於民國97年2 月27日下午7 時
    8 分許，騎乘車牌號碼8HJ-718 號重型機車，沿臺北市○○
    區○○路由南往北行駛，行經塔悠路與民生東路5 段設有紅
    綠燈號誌管制之交岔路口時，闖紅燈違規左轉，遭臺北市政
    府警察局松山分局警備隊所屬警員甲○○、丙○○當場共同
    攔停舉發，嗣異議人於舉發違反道路交通管理事件通知單上
    所載應到案日期（97年3 月13日）前，向原處分機關即臺北
    市交通事件裁決所申訴，原處分機關函請舉發機關調查結果
    ，仍認異議人有上開違規行為，乃依道路交通管理處罰條例
    第53條第1 項、第63條第1 項第3 款（裁決書漏引第1 項第
    3 款）、違反道路交通管理事件統一裁罰基準表之規定，裁
    處受處分人罰鍰1800元，並記違規點數3 點。
三、本件異議人聲明異議意旨略以：其於前揭、地，騎乘上開重
    型機車行經前開路段時，係沿塔悠路欲左轉民生東路5 段，
    時速為47公里，在距路口約2 個機車停等區之距離時，該路
    口號誌始由綠燈轉為黃燈，此時因考量需緊急煞車始能將機
    車停止於該路口停止線後方（異議人誤載為「停車格」內）
    ，且當時係下班時間，如緊急煞車易生危險，因而減速後左
    轉民生東路5 段繼續騎乘，在其機車剛通過停止線時，上開
    號誌始由黃燈轉為紅燈，即其並未闖紅燈，卻遭警員攔停舉
    發，而警員當時表示其係紅燈左轉，要開單舉發後，即直接
    依其交付之證件開單（嗣其於本件97年5 月19日訊問期日則
    當庭改稱警員並未告知其違規事實，即直接開單舉發），而
    不理會其當場否認闖紅燈之相關說明，且當時二位舉發員警
    中之甲○○所站位置並無法看到其是否有闖紅燈之違規行為
    ，是本件舉發並無依據云云。
四、訊據異議人固坦承於前揭時間，騎乘上開重型機車，沿臺北
    市○○路由南往北行駛，於行經塔悠路與民生東路5 段設有
    紅綠燈之交岔路口時，左轉民生東路5 段並繼續騎乘，及當
    時該路口號誌已由綠燈轉為黃燈，再轉為紅燈等情不諱，惟
    矢口否認有何紅燈左轉之違規行為，並辯稱其係在該處路口
    號誌由黃燈轉為紅燈前，即已越過路口停止線，在其剛通過
    該停止線時，號誌始轉為紅燈而非闖紅燈，及警員甲○○當
    時所站之位置無法看到其是否有闖紅燈之違規行為云云。惟
    查，異議人確有於前揭時、地，騎乘上開重型機車違規紅燈
    左轉，經臺北市政府警察局松山分局警備隊所屬警員甲○○
    、丙○○共同當場目睹，而由丙○○當場予以攔停，並由甲
    ○○於攔停後當場告知異議人違規事實後，要求異議人提出
    證件，甲○○乃依異議人交付之證件，當場製單舉發，及依
    甲○○當時所站之位置，得當場目擊異議人上開違規經過等
    情，業據證人即上開當場攔停舉發之警員甲○○、丙○○於
    本件97年5 月19日訊問期日，分別結證在卷（見本院卷第31
    至33頁），互核相符，並有臺北市政府警察局松山分局97年
    5 月1 日北市警松分交字第09731243800 號函檢附前揭路口
    之現場情形照片4 張在卷（見本院卷第27至29頁）可稽。且
    按交通警察摯單舉發違反道路交通管理處罰條例所列之違規
    事實，本質上為行政處分，係公務員基於職務上之權力，依
    法就特定之具體事件所為之具公法上效果之單方面行政行為
    ，基於公務員為公法上行為具有公信力之原則，該行政行為
    自得被推定為真正，其據以依法處分之事實認定亦屬正確無
    誤。又證人即甲○○、丙○○警員均係依其職務安排，適在
    前揭路口執行勤務，其等與異議人既均不相識，又無前隙，
    應無故意設詞舉發異議人之虞，而依本件卷證資料所示，亦
    無任何積極證據足以證明證人上開證詞係屬虛偽，或有足以
    令人信其供述為不可採之品性證據或前科證據存在，是其等
    前揭證詞均堪採信；異議人辯稱甲○○警員當時所站之位置
    無法看到其是否違規之經過，自無可採，另其於本件前揭訊
    問期日辯稱甲○○等二位警員將其攔停時，未告知其違規事
    實即開單舉發之說，不僅與其前開異議狀所述（見本院卷第
    3 至5 頁）歧異，亦與上開事證不符，亦無可信。
五、次查，異議人雖辯稱其於前揭、地，騎乘上開重型機車行經
    前開路段，沿塔悠路欲左轉民生東路5 段時，時速為47公里
    ，並係在距該處路口約2 個機車停等區之距離時，該路口號
    誌始由綠燈轉為黃燈，且係在其機車剛通過停止線時，該號
    誌始由黃燈轉為紅燈云云，既與上開事證不符，已無可採。
    且縱依異議人辯稱其當時時速為47公里即47000 公尺，經換
    算秒速約為13公尺（計算式：47000 ÷3600=13 ，小數點以
    下4 捨5 入），而上開交岔路口於前揭時、地，其交通號誌
    係預設時制為「南往北遲閉三時相」方式運作，且三個時相
    之黃燈時間均為3 秒，此有臺北市交通管制工程處97年4 月
    28日北市交工控字第09731777900 號函在卷（見本院卷第25
    頁）可稽，則依異議人上開車速換算，在上開黃燈3 秒期間
    ，異議人得騎乘之距離約為39公尺（計算式：13×3=39），
    顯超過其所辯上開約2 個機車停等區之距離（參照道路交通
    標誌標線號誌設置規則第174 條之2 規定，其縱深長度為2.
    5 至6 公尺，2 個機車停等區之距離至多為12公尺）甚多，
    是異議人辯稱其係在距路口停止線約2 個機車停等區○○○
    ○路口號誌始由綠燈轉為黃燈，須緊急煞車始能停車於停止
    線後方，及上開路口號誌係在其超過停止線後，始由黃燈轉
    為紅燈，其並無闖紅燈之說，均無可信，所辯係因考量緊急
    煞車易生危險，因而減速後左轉民生東路5 段繼續騎乘云云
    ，亦屬辯詞。
六、綜上，本件異議人確有紅燈左轉之闖紅燈違規行為。從而，
    原處分機關依前揭道路交通管理處罰條例第53條第1 項、第
    63條第1 項第3 款、違反道路交通管理事件統一裁罰標準及
    處理細則及違反道路交通管理事件統一裁罰基準表之規定，
    裁處受處分人罰鍰1800元，並記違規點數3 點，核無違誤。
    本件異議人之異議為無理由，應予駁回。
據上論斷，應依道路交通案件處理辦法第19條，裁定如主文。
中    華    民    國    97    年    5     月    27    日
                  交通法庭  法  官  陳勇松
上正本證明與原本無異。
如不服本裁定，應於送達後5日內向本院提出抗告狀。
                            書記官  馬正道
中    華    民    國    97    年    5     月    29    日


司法院資訊處製作；財團法人民間司法改革基金會備份。
